臺灣高等法院民事裁定　　　　　　　　　95年度抗字第1816號
再　抗告人　丙○○
　　　　　　乙○○
代　理　人　丁福慶律師
上列再抗告人因與相對人甲○○間假扣押事件，對於中華民國
95年12月29日本院所為裁定提起抗告，本院裁定如下：
    主  文
再抗告駁回。
再抗告訴訟費用由抗告人負擔。
    理  由
一、按對於抗告法院之裁定再為抗告，僅得以其適用法規顯有錯
    誤為理由，並經原法院之許可者為限。前項許可，以原裁定
    所涉及之法律見解具有原則上之重要性者為限。新修正民事
    訴訟法第486條第4、5項分別定有明文。足見對於抗告法院
    以抗告有理由而廢棄或變更原裁定之裁定，或以無理由而駁
    回其抗告之裁定再為抗告，僅得以其適用法規顯有錯誤為理
    由，並經原法院之許可者為限，且「前項許可以原裁定所涉
    及之法律見解具有原則上之重要性者為限。」其立法修正理
    由載明：「為維持第三審為法律審之特性，並兼顧保障當事
    人權利及合理分配司法資源之要求，對於抗告法院以抗告有
    理由而廢棄或變更原裁定之裁定，或以抗告無理由而駁回其
    抗告之裁定再為抗告，僅得以其適用法規顯有錯誤為理由，
    並經原法院之許可者為限，始得再為抗告」。所謂適用法規
    顯有錯誤，係指確定判決所適用之法規，顯然不合於法律規
    定，或與司法院現尚有效及大法官會議之解釋，或最高法院
    尚有效之判例顯然違反，或消極的不適用法規，顯然影響判
    決者而言（最高法院86年度台再字第102號判決要旨參照）
    ；又適用法規顯有錯誤，不包括認定事實錯誤、取捨證據失
    當、判決不備理由及在學說上諸說併存致發生法律上見解歧
    異等情形在內；而所謂法律見解具有原則上之重要性者，係
    指所涉及之法律問題意義重大而有加以闡釋之必要者而言（
    民事訴訟法第469條之1立法理由參照）。是提起再抗告，除
    須以原裁定適用法規顯有錯誤為其理由外，尚須以原裁定所
    涉及之法律問題意義重大而有加以闡釋必要，並經原法院之
    許可，始得謂其再抗告之提起為合法。而原法院對於再為抗
    告，認為不應許可者，依民事訴訟法第486條第6項準用同法
    第436條之3第3項之結果，應以裁定駁回其再抗告。
二、再抗告意旨略以：按「聲請假扣押應就其請求釋明之，民事
    訴訟法第526條第1項規定甚明。債權人之本案債權是否確實
    存在，於保全程序法院固不得為實體上之審認，惟仍應從形
    式上審查，如認其請求並非正當，縱債權人願供擔保，亦難
    認足補釋明之欠缺，其聲請自屬不能准許。」，最高法院93
    年台抗字第323號裁定著有明文。查本件相對人提出本院92
    年上字第525號民事判決、最高法院95年台上字第1237號判
    決作為假扣押請求之釋明證據，惟本院92年上字第525號民
    事判決因判決主文未審酌伊等已限定繼承之事實，而遭最高
    法院95年台上字第1237號判決指摘發回，足知伊等此一債務
    係繼承鄭紹棠而來，且伊等亦已辦理限定繼承，伊等之清償
    責任，自以繼承之遺產為限，是本件假扣押之範圍自應以遺
    產範圍為限，不及於限定繼承人之固有財產，否則即與假扣
    押之意旨不符，原法院及本院未予詳查，准許相對人之聲請
    ，顯然違反民法第1154條第1項、最高法院93年台抗字第323
    號裁定及假扣押制度之基本精神，其適用法規顯有錯誤，為
    此請求廢棄原裁定等語。
三、查再抗告人主張由本院95年上字第525號民事判決、最高法
    院95年台上字第1237號判決，可知其等有限定繼承之事實，
    本院及原法院卻未予詳查云云，乃對本院認定事實予以爭執
    ，自難認有適用法規顯有錯誤之情事，即無從認有違反民法
    第1154條第1項有關限定繼承之規定。次查，再抗告人復主
    張本院及原法院所為裁定，違反最高法院93年台抗字第323
    號裁定及假扣押制度之基本精神等情，惟如上開說明，適用
    法規顯有錯誤，係指確定判決所適用之法規，顯然不合於法
    律規定，或與司法院現尚有效及大法官會議之解釋，或最高
    法院尚有效之判例顯然違反，或消極的不適用法規，顯然影
    響判決者而言，則再抗告人上述主張經核均與此不合，自無
    適用法規顯有錯誤之情形。又查，提起再抗告除須以適用法
    規顯有錯誤為理由外，尚須原裁定法律見解具有原則上之重
    要性，然再抗告人僅泛指原裁定有適用法規顯有錯誤之情事
    ，對原裁定所涉法律見解有何原則上之重要性，則未見其有
    所釋明，顯不合於民事訴訟法第486條提起再抗告之要件規
    定，其再抗告即不應許可。
四、從而，本院所為之前開裁定，並無適用法規顯有錯誤之情事
    ，再抗告人持以再抗告顯不合法，應以裁定駁回。
據上論結，本件抗告為不合法，爰裁定如主文。
中　　華　　民　　國　　96　　年　　1 　　月 　 17　　日
                    民事第十五庭
                        審判長法　官 黃騰耀
　　　　　　　　　　　      　法　官 黃國永
　　　　　　　　　　　　      法　官 李媛媛
正本係照原本作成。
如不服本裁定，應於收受送達後10日內向本院提出抗告狀，並應
繳納抗告費新台幣１千元。
中　　華　　民　　國　　96　　年　　1 　　月　　18　　日
　　　　　　　　　　　　　　　書記官 秦仲芳
